臺灣高等法院刑事裁定　　　　　　　　　100年度抗字第516號
抗 告 人即
再審聲請人　李佾瑞
上列抗告人因竊盜等案件，不服臺灣桃園地方法院中華民國100
年4月12日裁定（100年度聲再字第2號），提起抗告，本院裁定
如下：
    主  文
抗告駁回。
    理  由
一、原裁定意旨略以：按有罪之判決確定後，為受判決人之利益
    聲請再審，必其聲請之理由合於刑事訴訟法第420 條第1 項
    各款所定情形之一，或第 421條有足生影響於判決之重要證
    據漏未審酌者，始准許之。又刑事訴訟法第 420條第1項第
    6款所謂發現新證據，係指該證據於事實審法院判決前業已
    存在，為法院、當事人所不知，不及調查斟酌，至其後始行
    發現，且就證據本身形式觀察，固非以絕對不須經過調查程
    序為條件，但必須顯然可認為足以動搖原確定判決，若證據
    之真偽尚待調查，即與確實之新證據之意義不符，自不能據
    為再審之理由，最高法院33年抗字第70號判例、同院85年度
    台抗字第34號裁定可資參照。亦即該「新證據」須可認為確
    實具有足以動搖原確定判決，而對受判決人為更不利判決之
    「確實性」外，尚須具備該證據係在事實審法院於判決前已
    存在，因未經發現，不及調查斟酌，或審判時未經注意，至
    其後始行發現之「嶄新性」特質，二者均屬不可或缺，倘若
    未具備上開「確實性」與「嶄新性」二種聲請再審新證據之
    特性，即不能據為聲請再審之原因。觀諸聲請人前開聲請再
    審意旨，雖論以其先後經判處之臺灣臺南地方法院93年度簡
    字第1444號判決（下稱前案）、本院95年度易緝字第81號判
    決（下稱後案）該二判決確定之竊盜事實顯具修正前刑法第
    56條之連續犯裁判上一罪關係，而應僅論以一罪，本院95年
    度易緝字第81號判決實有違誤，應為免訴判決云云；惟查，
    聲請人前開主張均與刑事訴訟法第420條第1項所定各款再審
    事由有所未符，聲請人單基於主觀之意見，片面而為利己之
    認定，並僅提出前後案判決以為論據，而未提出任何於原審
    法院判決前即已存在，且為原審法院當時所不知，而足以動
    搖原確定判決之具有「確實性」及「嶄新性」證據，或說明
    有何影響判決之重要證據漏未審酌，資為其聲請再審之依據
    ，從而與聲請再審之要件有所未合。綜上，前案確定判決既
    無所謂發現確實之新證據或有何影響判決之重要證據漏未審
    酌，聲請人所舉聲請再審之理由，自無理由，應予駁回等語
    。
二、本件抗告意旨略以：前案判決係根據該案證人王慧茹警詢之
    證述及聲請人之自白、扣押書、贓物認領保管單等供述與非
    供述證據所作成，而上開證據係成立於本件判決前，應認具
    備事後發現證據之「嶄新性」；又就本件竊盜連續犯行期間
    與前案竊盜犯罪時間觀察，前後兩竊盜行為模式相似，觸犯
    罪名同一，且前案竊盜業經臺南地院先行判決確定，倘確有
    連續犯之裁判上一罪關係，本案自應諭知免訴判決，具備足
    以動搖原審有罪確定判決之「確實性」，應認有新證據之存
    在。原裁定無視聲請人所提前案判決之證據，率爾駁回再審
    之聲請，尚有違誤，應予撤銷云云。
三、經查：
  (一)按有罪判決確定後，因發現確實之新證據，足認受有罪判決
    之人應受無罪、免訴、免刑或輕於原判決所認罪名之判決，
    為受判決人之利益，得聲請再審，刑事訴訟法第420條第1項
    第6 款固定有明文。惟所謂確實之新證據，須以判決當時已
    經存在而發見在後或審判時未經注意之證據，且可認為確實
    足以動搖原確定判決，而為受判決人有利之判決者為限。倘
    非判決後發現之新證據，而為再審聲請人於判決前所明知，
    又非不須調查之確實新證據，自不能謂為有再審之理由（參
    照最高法院35年特抗字第21號、40年度台抗字第2 號判例要
    旨）。故受理聲請再審之最後事實審法院，應就聲請再審理
    由之所謂「新證據」，是否具備事實審判決前已經存在，為
    法院、當事人所不知，事後方行發見之「嶄新性」，及顯然
    可認足以動搖原有罪確定判決，應為無罪、免訴、免刑或輕
    於原判決罪名之「顯然性」二要件，加以審查，為判斷應否
    准予開始再審之準據（參照最高法院85年度台抗字第308 號
    裁定意旨）。亦即，所謂「發見確實之新證據」，係指該證
    據當時已存在，為法院、當事人所不知，事後始經發現者，
    且就新證據之本身形式上觀察，毋須經調查程序顯然可認為
    足以動搖原確定之判決者而言（參照最高法院88年度台抗字
    第257號、93年度台抗字第576號裁定意旨）。
  (二)查再審聲請人即受判決人李佾瑞所提出之臺灣臺南地方法院
    於93年6月25日所為之93年簡字第1444號判決書所認定之再
    審聲請人之竊盜事實，及其所憑之證據，早於本案確定判決
    前即已存在，且非再審聲請人所不知，自非屬當事人及法院
    所不知，不及調查斟酌，至其後始行發現已具備「嶄新性」
    之新證據；又該刑事判決書僅能證明再審聲請人於受本案確
    定判決前之92年5月9日中午12時許有竊盜之事實，該判決書
    亦未審認再審聲請人於該前案所犯之竊盜罪與本案確定判決
    所認定之竊盜等罪有何概括犯意之連續犯關係，是再審聲請
    人提出前案確定判決書非經相當調查，不能當然憑以證明其
    有連續犯之裁判上一罪之關係，從形式上觀察，並不具備顯
    然可認足以動搖原有罪確定判決，而應為無罪、免訴、免刑
    或輕於原判決罪名之「顯然性」要件。揆諸前揭說明，自非
    適法之聲請再審理由。至聲請人苟認原確定判決採酌違背法
    令，亦屬旨在糾正法律上錯誤之非常上訴範疇，核與對確定
    判決之事實錯誤而為之救濟方法之再審，迥不相侔。
四、綜上，原裁定認本案既無所謂發現確實之新證據或有何影響
    判決之重要證據漏未審酌，抗告人所舉聲請再審之理由，核
    與法定要件不合，因而駁回抗告人之聲請，其認事用法，並
    無不當。抗告意旨空言指摘原裁定不當，為無理由，應予駁
    回。
據上論斷，應依刑事訴訟法第412條，裁定如主文。
中    華    民    國    100    年    5    月    31    日
                  刑事第二十一庭審判長法  官  周政達
                                      法  官  楊力進
                                      法  官  許永煌
以上正本證明與原本無異。
不得再抗告。
                                      書記官  林吟玲
中    華    民    國   100    年    6     月    2     日